【裁判字號】    90,交上易,1210
【裁判日期】    901128
【裁判案由】    過失致死等
【裁判全文】
臺灣高等法院臺南分院刑事判決          九十年度交上易字第一二一○號    潛
      上  訴  人  臺灣臺南地方法院檢察署檢察官
      被      告  乙  ○  ○
右列上訴人因被告過失致死等案件，不服臺灣雲林地方法院八十九年度交易字第三一
○號中華民國九十年六月二十八日第一審判決（起訴案號：臺灣雲林地方法院檢察署
八十九年度偵字第五一七八號、五二一五號），提起上訴，本院判決如左：
      主      文
原判決撤銷。
乙○○因過失致人於死，處有期徒刑貳月，如易科罰金，以佰元折算壹日。緩刑貳
年。
      事      實
一、乙○○於民國八十九年十月二十九日上午八時二十分許，駕駛車號Ｍ三－二二九
    ○號自小客車，沿雲林縣林內鄉○○路由林內往竹山行駛，途經林內路與彰雲路
    交岔路口，當時管制燈號雖係直行綠燈，惟本應注意車前狀況，隨時採取必要之
    安全措施，且依當時情況，天候晴，路面乾燥無缺陷，無障礙物，視距良好，並
    無不能注意之情事，竟疏未注意車前狀況，採取必要安全措施，適有甲○○騎乘
    車號ＮＶＧ－二○五號重型機車後載其妻李廖琴，與之同向行駛於林內路之內側
    車道上，疏未注意上開管制燈號左轉專用燈並未亮起，依規定不得左轉，竟違規
    左轉，致乙○○上開自小客車車頭右前側自後方撞擊甲○○機車後輪車牌左側，
    李廖琴人往後彈撞在乙○○上開自小客車擋風玻璃右側及車前引擎蓋，送醫後因
    頭部外傷、腦出血不治死亡，甲○○倒地受有頭部外傷、左脛腓骨骨折併手術外
    固定、左小腿皮膚缺損併手術植皮等傷害。乙○○於有偵查犯罪機關未發覺其犯
    罪之前，自動向警方自首肇事接受裁判。
二、案經甲○○告訴雲林縣警察局斗六分局移送臺灣雲林地方法院檢察署檢察官偵查
    起訴。
      理      由
一、前揭被告乙○○駕車自後撞擊告訴人甲○○機車，致告訴人受有如事實欄所載之
    傷勢，被害人李廖琴並因而死亡之事實，業據告訴人指訴綦詳，被告亦不否認於
    前開時地駕車與告訴人甲○○機車發生碰撞之情，復有道路交通事故調查報告表
    及現場照片在卷足稽，又被害人李廖琴確係因本件車禍死亡之事實，並為檢察官
    督同法醫師相驗屍體屬實，製有勘驗筆錄、驗斷書、相驗屍體證明書存卷可憑。
    告訴人甲○○受有如事實欄所示之傷勢，亦有診斷證明書在卷足參。
二、按駕駛人應注意車前狀況，隨時採取必要之安全措施，道路交通安全規則第九十
    四條第三項定有明文。被告領有駕駛執照，理應注意上開規定。本件依卷附道路
    交通事故調查報告表顯示，撞擊地點之內側車道遺有一刮地痕直線長達二六˙二
    公尺，該刮地痕雖斜向進入對向車道之內側車道，惟該處刮地痕終端距離車道分
    向線不到一˙九公尺，可見機車倒地後是朝被告自小客車前進方向滑行，現場處
    理之警員蔡宜恭並到庭證稱：撞擊地點即在刮地痕的起點，從紅綠燈到刮地痕約
    有一˙六公尺等語，顯見在該刮地痕之起點即紅綠燈前側一˙六公尺處，乃機車
    被撞倒地之處，以該刮地痕之上開長度及走向，足認機車係在左轉時遭後方來車
    直行撞擊，並非機車左轉時，機車後側與自小客車發生擦撞所致，蓋若係擦撞當
    使機車橫向倒地而遭自小客車輾壓，並非如上所示之機車倒地往前滑行。另據卷
    附現場照片顯示，被告自小客車擋風玻璃、引擎蓋等物均破裂凹損，機車後輪上
    方車牌左側凹陷，被告並供稱是死者李廖琴往後彈撞所致，足徵在後座的李廖琴
    是因自小客車自後追撞之速度甚快，致使李廖琴在機車後輪車牌左側處受撞後，
    騰空跌撞在自小客車前側無疑。被告於原審辯稱：是告訴人要閃車又加速才造成
    上開結果云云，然以告訴人左轉之行進方向，若係加速必是車體更加朝向左側，
    撞擊當時即不可能撞到機車後輪車牌之處，從而被告係駕車自後撞擊告訴人機車
    ，堪無疑義。而當時之情況，天候晴、路面乾燥無缺陷、無障礙物、視距良好，
    有上開調查報告表可參，並無不能注意之情事，告訴人機車當時已在內側車道，
    在直行綠燈尚未轉換為左轉專用燈時即左轉等情，為告訴人於原審陳述在卷，違
    規情狀甚為明顯，被告竟疏未注意該車前狀況，亦未採取何安全措施直接撞擊告
    訴人機車而肇事，其有過失責任至明。復經臺灣省嘉雲區車輛行車事故鑑定委員
    會、臺灣省車輛行車事故覆議鑑定委員會鑑定結果，亦持相同看法，有鑑定意見
    書及各該委員會函文附卷可稽。告訴人雖違規左轉為車禍肇事主因，但因與被告
    併行本件車禍，仍不能解免被告之責。又被害人之死亡、告訴人之受傷，與被告
    之過失均有相當因果關係，本件事證明確，犯行堪以認定，自應依法論科。
三、核被告所為，係犯刑法第二百七十六條第一項之過失致死罪及第二百八十四條第
    一項前段之過失傷害罪。公訴人起訴認被告超速駕車亦有過失責任，惟此部份並
    無證據足資證明。被告一過失行為致人受傷及死亡，係一行為觸犯上開二罪名，
    為想像競合關係，應依刑法第五十五條規定從一重論以一過失致死罪。被告於犯
    罪後，有偵查犯罪機關未發覺其犯罪之前，自動向斗六分局林內駐所警員自首肇
    事接受裁判，有該所警員制作之警訊筆錄可稽，應依刑法第六十二條自首之規定
    ，減輕其刑。
四、原審以被告罪證明確，因予被告論罪科刑，固非無見。惟按被告在犯罪未發覺之
    前，向該管公務員告知其犯罪，而不逃避接受裁判，即與刑法第六十二條規定之
    自首條件相符，不以言明白首並願受裁判為必要。即或自首後，嗣後又為與其初
    供不一致之陳述，甚至否認其有過失或犯罪，仍不能動搖其自首之效力，蓋刑事
    訴訟採職權調查主義，殊不能期待被告自己證明其犯罪（最高法院七十三年度台
    上字第六二九號裁判參照）。原判決以被告於原審審理時否認有何犯行，難認其
    自首犯罪，自有未洽。公訴人上訴意旨，以被告未達成和解，原判決僅量處有期
    徒刑三月，量刑過輕，指摘原判決不當，然按被告於本院業與被害人家屬成立和
    解，檢察官上訴固無理由。但原判決既有可議，自屬無可維持，應由本院撤銷改
    判之。爰審酌被告品行、過失之程度、所生危害，及犯罪後之態度等一切情狀，
    量處有期徒刑二月，並諭知如易科罰金以三百元折算一日之標準。查被告未曾受
    有期徒刑以上刑之宣告，有前案資料查註紀錄表可查，因一時疏虞，肇致本件車
    禍，經偵審程序及刑事判決教訓，已知警惕，業經本院勸諭與被害人家屬成立民
    事和解，諒無再犯之虞，本院因認其所受宣告之刑，以暫不執行為適當，爰併諭
    知緩刑二年，以勵自新。
五、據上論斷，應依刑事訴訟法第三百六十九條第一項前段、第三百六十四條、第二
    百九十九條第一項前段，刑法第二百七十六條第一項、第二百八十四條第一項前
    段、第五十五條、第六十二條、第四十一條第一項前段、第七十四條第一款，罰
    金罰鍰提高標準條例第一條前段、第二條，判決如主文。
本案經檢察官林炎昇到庭執行職務。
中  華  民  國      九  十      年      十  一      月      二十八      日
                                臺灣高等法院臺南分院刑事第五庭
                                    審判長法官  茆    臺    雲
                                          法官  李    文    福
                                          法官  蔡    長    林
右正本證明與原本無異。
不得上訴。
                                    法院書記官  李    培    薇
中  華  民  國      九十      年      十  一      月      二十九      日
附錄本案論罪科刑法條全文：
刑法第二百七十六條第一項
  因過失致人於死者，處二年以下有期徒刑、拘役或二千元以下罰金。
刑法第二百八十四條第一項
  因過失傷害人者，處六月以下有期徒刑、拘役或五百元以下罰金，致重傷者，處一
年以下有期徒刑、拘役或五百元以下罰金。


司法院資訊處製作；財團法人民間司法改革基金會備份。
